# 请教个问题，购买子公司少数股权产生的资本溢价，在处置该子公司时如何处理？

提问人：alony 时间：2014-03-06 09:09:57
请教个问题，购买子公司少数股权产生的资本溢价，在处置子公司时如何处理？ 例如B为A的子公司，A花 30 万收购B 30%的少数股权，对应净资产为 12 万， 这样合并层面则该笔交易形成 -18万的资本溢价， 今年B公司进行了注销，该笔股权也已经清理，此事该-18 万资本溢价需要转入当期“投资收益”吗？ 准则似乎未提到要转，但不转的话这种合并层面产生的资本溢价就要永远挂在账上了。
。 大家怎么看？谢谢！

回答人：chenyiwei
合并报表层面不能结转。请参考《计学撮要 2013 》的以下问题解答：
问题3-2-63（全部处置子公司股权时，在合并报表层面原因购买少数股权调减的资本公积是否需要恢复） 问题： 全部处置子公司股权时，在合并报表层面原因购买少数股权调减的资本公积是否需要恢复？ 解答： 根据《企业会计准则解释第 2 号》第二条的规定，母公司购买子公司少数股权时，母公司在编制合并财务报表时，因购买少数股权新取得的长期股权投资与按照新增持股比例计算应享有子公司自购买日（或合并日）开始持续计算的净资产份额之间的差额，应当调整所有者权益（资本公积），资本公积不足冲减的，调整留存收益。该规定冲减的资本公积属于权益性交易性质，即本会计主体（合并集团）与权益持有者（少数股东）之间基于其作为权益持有者的身份而进行交易导致本主体的权益发生的增减变动。按照会计原理，对于此类由权益性交易形成的资本公积，一旦形成即与导致其形成的资产或交易相分离，将会永久性报留在合并报表层面的资本公积中。由于不属于其他综合收益性质，所以在处置子公司时不转出到损益，不适用《企业会计准则解释第 4 号》第四条关于处置子公司股权导致丧失控制权时将与该被处置子公司相关的其他综合收益转入损益的规定。由此产生的影响是：后续每一年度编制合并报表时，都需要对该项资本公积予以恢复处理，通常采用的合并报表层面的恢复分录是：借记或者贷记未分配利润，相应贷记或者借记资本公积。